臺灣基隆地方法院民事裁定　　　　　　 100年度事聲字第33號
異　議　人　大眾商業銀行股份有限公司
即　債權人
法定代理人　陳建平
相　對　人　謝美容
即　債務人
代　理　人　黃俊六律師
上列異議人對於本院司法事務官於民國100年1月18日所為98年度
司執消債更字第49號認可更生方案裁定聲明異議，本院裁定如下
：
    主  文
異議駁回。
    理  由
一、按關於更生或清算之程序，除本條例別有規定外，準用民事
    訴訟法之規定，消費者債務清理條例第15條定有明文。次按
    當事人對於司法事務官處理事件所為之終局處分，得於處分
    送達後10日之不變期間內，以書狀向司法事務官提出異議。
    司法事務官認前項異議有理由時，應另為適當之處分；認異
    議為無理由者，應送請法院裁定之。法院認第一項之異議為
    有理由時，應為適當之裁定；認異議為無理由者，應以裁定
    駁回之，民事訴訟法第240條之4第1至3項亦定有明文。查本
    院司法事務官於民國100年1月18日所為之98年度司執消債更
    字第49號裁定，已於同年1 月28日送達異議人，有該裁定及
    本院送達證書各1份附卷可憑，異議人於100年2 月11日提出
    異議，有異議人所提出之異議狀附卷可按，經司法事務官認
    異議無理由而送請本院裁定，符合上開法律規定，合先敘明
    。
二、本件異議意旨略以：
(一)債務人雖提出以1個月為1期，每期新台幣（下同）5,000 元
    ，共清償96期之更生方案，然據債務人所陳，其每月薪資僅
    15,000元，而將其中5,000元充作更生款項後，僅餘 10,000
    元供生活開銷之用，然債務人之配偶現亦已進入更生程序，
    則以債務人之年齡是否能承受拮据之生活，不無疑問，似難
    認其更生方案有履行之可能。
(二)又債務人之女現已成年而有工作，倘其生活寬裕，如願善盡
    孝道供其父母生活無虞，則應可再適度提高債務人之清償成
    數。
(三)再者，債務人與其配偶均曾擔任保險公司之業務員工作，其
    收入均高於目前之收入，則債務人為何甘領15,000元之低薪
    而執意更換工作，令人不解。且其配偶聲稱其每月薪資收入
    亦僅有20,000元，然竟仍有部分薪資繳入公司充作公積金，
    更屬可疑。並聲明：原裁定廢棄等語。
三、經查：
(一)本件債務人聲請更生，前經本院裁定開始更生程序並命由司
    法事務官進行更生程序，並經本院司法事務官裁定認可更生
    方案，有本院98年度消債更字第42號裁定、98年度司執消債
    更字第49號裁定等件在卷可稽。觀諸前開裁定認可之更生方
    案，其條件為自認可更生方案裁定確定後之次月起，以每一
    月為一期，共計清償96期（8年），每期清償5,000元，清償
    金額總計為480,000 元，清償成數占已申報之無擔保及無優
    先權債權（各債權銀行）之百分之38.81。
(二)異議人固以債務人之月薪收入僅15,000元，扣除每月 5,000
    元之清償金額後，僅餘10,000元供其生活所需，似認以債務
    人之年齡應無法忍受拮据之生活，而認其更生方案無履行之
    可能云云聲明異議。按消費者債務清理條例之目的，除保障
    債權人集團性滿足之最大化及公平化外，並為賦與債務人重
    建復甦其經濟生活之機會。故消費者債務清理程序制度之構
    築首需強調生活再建及破綻預防，提高債務人工作意願並改
    善其生活習慣，使能重新出發，從而保障其生存權，並促進
    其義務遂行能力，儘可能永續性回復信用。是認定更生方案
    是否允當，應衡量個案債務人之現實還款能力、健康情形、
    及家庭狀況等因素，倘一再要求債務人提高清償金額或囿於
    還款成數，致債務人每期還款額度逾越其所能負擔之極限過
    大，債務人須處於生存邊緣或喪失尊嚴度日，勢將造成履行
    困難，甚或無法清償，終至喪失其還債之意願，則債權人反
    之能實際受償的金額勢必大幅降低或無法獲償分文，因而蒙
    受實際不利益而損及債權人之權益。本件債務人每月收入用
    以攤還各債權人後所預留供其生活之必要費用為10,000元（
    包括房租、膳食、交通、醫療、勞健保、通訊、教育、水電
    瓦斯及其他生活雜支等），其數額略高於內政部公佈之99
    年每人每月最低生活標準9,829元，堪認其所餘留之款項確
    僅係基本生活需求，其數額亦足以支應日常生活所需，自難
    認其更生方案有何不能履行之處，異議人執此異議，尚難允
    准。
(三)異議人復以債務人之子女現已有經濟能力，應能分擔家庭支
    出及債務人之日常生活費用等情，主張債務人所提更生方案
    之清償成數應可提高云云。惟查，債務人每月既有固定之薪
    資收入，難謂與法定受扶養之要件相符固定收入，縱其子女
    現已有相當之經濟基礎，依法亦難強令其等負擔債務人必要
    生活費用，進而提高債務人之清償成數，是異議人前開主張
    ，亦難謂為可採。
(四)末按本條例之立法目的，係在使陷於經濟上困難之消費者，
    得依本條例清理債務，以妥適調整其與債權人間之權利義務
    ，並重建其經濟生活，是更生方案之條件是否公允，當係以
    債務人是否以其現有之資力，扣除必要生活支出後，已盡其
    最大能力清償為斷。查本件債務人自陳其現任職於寄林山莊
    ，有寄林山莊所提在職證明書附於本院98年度司執消債更字
    第49號卷可參，而債務人之每月薪資僅有15,000元等情，亦
    據本院司法事務官當庭訊問債務人，並經債務人具體陳述記
    載於筆錄（見本院98年度司執消債更字第49號卷99年6月22
    日訊問筆錄），本院審酌上開證據資料，認債務人之陳述尚
    屬可信，是本件更生方案既係以債務人之現有薪資為其收入
    數額，即難認有何不公允之情事。是異議人以債務人前曾擔
    任保險業務員，收入較債務人所陳之目前收入高出甚多為由
    ，對本院司法事務官所認可之更生方案提出異議，實對於本
    條例之立法目的容有誤認。
四、綜上所述，債務人並無本條例第63條、第64條第2 項所定不
    得認可之消極事由存在，故不經債權人會議可決，予以認可
    該更生方案，經核並無不合。異議人聲明異議，非有理由，
    應予駁回，爰裁定如主文。
中    華    民    國    100  年     4     月    27    日
                  民事庭法  官  徐世禎
以上正本係照原本作成。
如對本裁定抗告，應於本裁定送達後10日內，向本院提出抗告狀
，並繳納抗告費新台幣1000元。
中    華    民    國    100  年     4     月    27    日
                        書記官  陸清敏